【裁判字號】    92,上易,459
【裁判日期】    920319
【裁判案由】    贓物
【裁判全文】
臺灣高等法院刑事判決                            九十二年度上易字第四五九號
    上  訴  人  乙○○
    即  被  告
右上訴人因贓物案件，不服臺灣板橋地方法院九十一年度易字第二九三一號，中華民
國九十一年十二月四日第一審判決（起訴案號：臺灣板橋地方法院檢察署九十一年度
偵字第一五三六二號、第三○七一號），提起上訴，本院判決如左：
    主  文
上訴駁回。
    事  實
一、乙○○前於民國（下同）八十二年十月二十二日因違反槍砲彈藥刀械管制條例案
    件，經臺灣臺北地方法院判處有期徒刑三月確定，又於八十三年三月二日因搶奪
    案件，經同法院判處有期徒刑六月，迭經臺灣高等法院及最高法院駁回其上訴，
    於八十三年七月六日判決確定，上開二確定之罪刑，經定應執行有期徒刑八月確
    定，並於八十四年五月三十日執行完畢。再於九十年八月二十七日收受姓王不詳
    年籍男子交付之贓物機車，該贓物案件於九十一年三月十八日，經臺灣板橋地方
    法院以九十一年度易字第二六六號判決判處有期徒刑三月，由臺灣高等法院於同
    年五月二十四日以九十一年度上易字第一○七四號判決駁回上訴而確定在案，並
    於下述行為後之九十一年十一月十五日執行完畢（均未構成累犯）。而臺灣板橋
    地方法院九十一年度易字第二六六號贓物案件審理時，檢察官將本件九十一年度
    偵第三○七一號贓物案件，以與該案有連續犯裁判上一罪法律關係函送併案審理
    ，經臺灣板橋地方法院於九十一年度易字第二六六號判決及上訴後之臺灣高等法
    院九十一年度上易字第一○七四號判決，敘明與案件無連續犯裁判上一罪法律關
    係，退回檢察官分案九十一年度偵字第一五三六二號（即本件）另行起訴。
二、乙○○於九十年八月二十七日收受姓王不詳年籍男子交付之贓物機車（該贓物案
    件於九十一年三月十八日，經臺灣板橋地方法院以九十一年度易字第二六六號判
    決判處有期徒刑三月，由臺灣高等法院於同年五月二十四日以九十一年度上易字
    第一○七四號判決駁回上訴而確定在案）後執行前之約五個月，另起犯意，於九
    十一年一月二十三日下午五時許，在臺北縣板橋市○○○路○段之某公園附近，
    明知真實姓名及年籍均不詳綽號「小林」之成年男子，所交付懸掛ＦＰＷ－四三
    一號車牌之重型機車（車身引擎號碼Ａ0000000號，經查無任何車籍資料
    ），為來源不明之贓物，竟仍向該名綽號「小林」之成年男子借用而收受供作騎
    乘之用。嗣於同日晚間六時五十分許，騎乘懸掛上開車牌之機車，行經臺北縣板
    橋市○○路三○六號前，經警攔檢查獲，始查悉上情。
三、案經臺北縣政府警察局海山分局報告臺灣板橋地方法院檢察署檢察官偵查起訴。
    理  由
一、訊據上訴人即被告黃澄琪於警詢、偵查、原審及本院調查審理時，固供認於右揭
    時間、地點，向該名綽號「小林」之成年男子借用而收受懸掛前揭車牌之重型機
    車，並於騎乘至查獲地點時為警查獲等情，核與證人即臺北縣政府警察局海山分
    局交通分隊員警彭心明之證述情節相符（原審卷第二九、三○頁），惟否認有何
    收受贓物犯行，辯稱略以：不知道那是贓車，伊借車是要去林家花園附近購買檳
    榔，沒有跟「小林」拿行車執照，因為打算買檳榔回來就要還他云云。經查：
(一)、上開ＦＰＷ－四三一號重型機車之車牌為甲○○所有，係於九十年七月二十六日
    晚間九時二十分許，經發現失竊而向警方報案乙節，業據被害人甲○○於警詢中
    指訴綦詳，並有其立具之臺北縣政府警察局海山分局交通分隊贓物認領保管單、
    臺北縣警察局車牌遺失證明單及車輛竊盜、車牌失竊資料個別查詢報表－查詢車
    輛認可資料在卷可查（第三○七一號偵查卷第七至九頁），而該重型機車（車身
    引擎號碼Ａ0000000號），經查無任何車籍資料，亦有車籍資料作業查詢
    畫面報表在卷可查，足堪認定該機車與車牌確為贓物。
(二)、又被告於警詢時供稱與該名綽號「小林」之成年男子認識大約一個月，都是在路
    上有遇到而已，又於檢察官偵訊時供述借機車係要前往板橋市○○路買檳榔，順
    便要拜訪實踐路的朋友云云，嗣於原審審理時改稱：與他（小林）認識才三、四
    個月，不是很熟，伊借車是要去林家花園附近買檳榔，打算買檳榔回來就要還他
    云云（原審卷第三一、三五頁），故被告究於何時認識該名綽號「小林」之男子
    ，借用機車以購買檳榔之地點，以及買檳榔後有無拜訪友人等事項，其於警、偵
    訊及審理時之供述，已有前後不一之瑕疵。被告復自承不知綽號「小林」男子之
    真實年籍與住址，亦不否認於借車時，「小林」並未交付行車執照等情在卷，則
    以被告自承與「小林」間並不熟識，且其收受上開機車地點係於公園前，亦未取
    得機車行車執照或其他原始證件資料以供辨識，是被告收於受上開懸掛失竊車牌
    之機車時，應有贓物之認識甚明。
(三)、況被告前於九十年八月二十七日甫因收受來路不明之贓車，經警於同年九月六日
    查獲後，由檢察官於同年十二月十八日以九十一年度偵字第一四九一七號提起公
    訴，經原審法院以九十一年度易字第二六六號判處有期徒刑三月，並經臺灣高等
    法院於同年五月二十四日以九十一年度上易字第一○四七號駁回上訴而確定在案
    ，有上開判決、臺灣高等法院被告全國前案紀錄表在卷可查，被告對於收受來路
    不明機車一經查獲將受刑事追訴、審判乙節，應有相當之認識，惟仍向小林收受
    懸掛上開車牌之機車，其辯稱不知上開車牌為贓物云云，顯係事後圖卸刑責之詞
    ，不足採信。
(四)、綜上所述，被告辯解，均無可採，本案事證明確，被告犯行堪可認定，應依法論
    科。
二、論罪科刑部分：
(一)、核被告收受失竊機車與車牌之行為，係犯刑法第三百四十九條第一項之收受贓物
    罪。
(二)、原審認被告收受贓物之罪證明確，適用刑法第三百四十九條第一項、第四十一條
    第一項前段，罰金罰鍰提高標準條例第一條前段、第二條之規定，審酌被告前有
    如事實欄所載之犯罪科刑紀錄（均未構成累犯），及其犯罪之動機、目的、手段
    、所生之危害與犯罪後猶飾詞卸責之態度等一切情狀，量處有期徒刑四月，並諭
    知易科罰金之折算標準，經核認事用法均無違誤，量刑亦稱妥適（審酌被告前同
    因收受贓物案件經判處有期徒刑三月確定），被告猶以原審量刑過重提起上訴，
    為無理由，應予駁回其上訴。
三、又按案件曾經判決確定者，應為免訴之判決，此項原則關於實質上一罪或裁判上
    一罪，均有其適用。連續犯係裁判上之一罪，其一部分犯罪事實曾經判決確定者
    ，其效力當然及於全部，故檢察官復將其他部分重行起訴，亦應諭知免訴之判決
    （最高法院四十九年臺非字第二○號判例意旨參照），至若個別起意之數行為，
    即應各別為實體審理，自不待言。經查：
(一)、被告前因基於收受贓物之犯意，明知真實姓名、年籍不詳之王姓成年男子所交付
    、懸掛車牌為ＣＣＵ─四三一號之重型機車（該車之原車牌號碼為ＧＯＫ─七○
    七號，為李英生所有，並於九十年八月下旬某日，在臺北縣板橋市○○街六二號
    前遭竊；而ＣＣＵ─四三一號車牌係黃順良所有，並於九十年六月十四日，在臺
    北縣板橋市○○○路八號前為不詳姓名年籍之人竊取），係來路不明之贓車，仍
    於九十年八月二十七日晚上七時許，在台北縣板橋市第二運動場附近，向王姓成
    年男子借用而收受該重型機車，並於同年月二十九日下午六時許，在臺北縣板橋
    市介壽公園附近將前開機車借予不知情之林韋君。嗣於同年九月六日下午一時四
    十分許，林韋君騎乘前開機車行經臺北縣板橋市○○路七號前時為警查獲，經臺
    灣板橋地方法院檢察署檢察官以九十年度偵字第一四九一七號提起公訴，為臺灣
    板橋地方法院於九十一年三月十八日以九十一年度易字第二六六號判決認被告收
    受贓物，處有期徒刑三月，並經臺灣高等法院於同年五月二十四日以九十一年度
    上易字第一○四七號駁回上訴而告確定，有上開起訴書、判決書及臺灣高等法院
    被告全國前案紀錄表在卷可查（第三○七一號偵查卷第二七至二九頁、第六四一
    五號偵查卷第二至四頁），固與本件收受贓物案件屬觸犯同一犯罪構成要件之行
    為。
(二)、但查，本件原係臺灣板橋地方法院檢察署九十一年度偵字第三○七一號贓物案件
    ，於臺灣板橋地方法院九十一年度易字第二六六號及臺灣高等法院九十一年度上
    易字第一○四七號審理時，經檢察官以有連續犯裁判上一罪法律關係移送併案審
    理，經臺灣板橋地方法院九十一年度易字第二六六號及臺灣高等法院九十一年度
    上易字第一○四七號判決載明：【公訴人上訴意旨略以：原法院就台灣板橋地方
    法院檢察署函請併案審理之該署九十一年度偵字第三０七一號案件，認為該案件
    所指被告犯罪事實，與被告所犯上開贓物罪，犯罪時間相距五月有餘，應非基於
    概括犯意反覆所為，並無連續犯之裁判上一罪關係，不能併予審理。惟原法院未
    及審酌被告之犯意及犯罪之性質，以為判斷依據，即認為並無連續犯關係，就函
    請併案審理部分漏未裁判，尚有未洽等語。經查，被告於九十年八月二十七日係
    偶然向王姓男子借用機車使用，而借用機車機會可遇而不可求，並非隨時可得，
    實難以想像被告會有概括之犯意於五個月之後，再度收受贓物。被告縱有函請併
    案審理意旨所示犯罪事實，應係另行起意所為，即無連續犯之裁判上一罪關係可
    言，並非起訴效力所及，法院無從併予審理。次查，公訴人於九十一年四月九日
    提起上訴後，迄今仍未就台灣板橋地方法院檢察署九十一年度偵字第三０七一號
    案件所指被告犯罪事實再函請本院併案審理。則原法院以台灣板橋地方法院檢察
    署函請併案審理部分，與被告上開經論罪科刑部分，並無連續犯之裁判上一罪關
    係，不能併予審理，核無不合。公訴人上訴意旨仍執前詞，指摘原判決不當，提
    起上訴，為無理由，應予駁回】，並由臺灣板橋地方法院函退臺灣板橋地方法院
    檢察署另分九十一年度偵字第一五三六二號起訴。
(三)、經查，被告於九十年八月二十七日係偶然向王姓男子借用機車使用，而借用機車
    機會可遇而不可求，並非隨時可得，實難以想像被告會有「概括犯意」於五個月
    之後，即本件起訴之犯罪時間九十一年一月二十三日，再度自綽號「小林」男子
    處收受贓物。是被告本件收受贓物犯行，應係另行起意所為，即與上開判決確定
    部分無連續犯之裁判上一罪關係可言，併此敘明。
據上論斷，應依刑事訴訟法第三百六十八條，判決如主文。
本案經檢察官鍾鳳玲到庭執行職務。
中      華      民      國    九十二    年      三      月     十九     日
                              臺灣高等法院刑事第七庭
                                  審判長法  官  吳  啟  民
                                        法  官  林  瑞  斌
                                        法  官  施  俊  堯
右正本證明與原本無異。
不得上訴。
                                        書記官  陳  彥  蕖
中      華      民      國    九十二    年      三      月     十九     日
附錄本判決論罪科刑法條：
刑法第三百四十九條
 (普通贓物罪)
收受贓物者，處三年以下有期徒、拘役或五百元以下罰金。
搬運、寄藏、故買贓物或為牙保者，處五年以下有期徒刑、拘役或科或併科一千元以
下罰金。
因贓物變得之財物，以贓物論。


司法院資訊處製作；財團法人民間司法改革基金會備份。
